【裁判字號】    90,訴,2228
【裁判日期】    901016
【裁判案由】    偽造文書等
【裁判全文】
臺灣臺中地方法院刑事判決                          九十年度訴字第二二二八號
    公  訴  人  臺灣臺中地方法院檢察署檢察官
    被      告  甲○○
右列被告因偽造文書等案件，經檢察官聲請以簡易判決處刑（九十年度偵字第一三四
九二號），本院沙鹿簡易庭認不宜逕以簡易判決處刑，移由本院刑事庭，依通常程序
審理，判決如左：
    主  文
甲○○服用酒類，不能安全駕駛動力交通工具而駕駛，處拘役參拾日，如易科罰金，
以參佰元折算壹日；又行使偽造私文書，足以生損害於公眾及他人，處有期徒刑伍月
，如易科罰金，以參佰元折算壹日，台中縣警察局舉發違反道路交通管理事件通知單
（中縣警交字第Ｈ00000000號）上偽造之「乙○○」署押沒收。
    事  實
一、甲○○於民國九十年七月二十九日，在某處飲用酒類後，明知服用酒類後已達不
    能安全駕駛汽車等動力交通工具之程度，仍自行騎乘車牌號碼ＢＺＷ─四七二號
    機車，於同日十三時三十分許，行經台中縣烏日鄉○○路○段與新興路口，因無
    照駕駛且未戴安全帽，經適於該地負責巡邏勤務之台中縣警察局烏日分局警員乙
    ○○攔下，並予製單舉發。詎甲○○於承辦警員乙○○開立罰單時竟冒用承辦警
    員乙○○名義，在中縣警交字第Ｈ00000000號舉發違反道路交通管理事
    件通知單之收受通知人收執聯中，偽簽「乙○○」之署名，以示業已收受該告發
    通知單，再交還警員乙○○收執，足以生損害於乙○○及台中縣警察局烏日分局
    對於舉發違反道路交通管理事件之正確性。嗣於乙○○尚未發覺前，甲○○即告
    知乙○○而自首犯罪，並接受此部分犯罪之裁判。而甲○○隨後經警實施酒精濃
    度測試結果，測得甲○○酒後吐氣所含酒精成份每公升高達０．九八毫克，確已
    達不能安全駕駛之程度，因而查獲。
二、案經台中縣警察局烏日分局報請臺灣臺中地方法院檢察署檢察官偵查，聲請簡易
    判決處刑，經本院臺中簡易庭認不宜逕以簡易判決處刑，而改依通常程序審理。
    理  由
一、訊據被告甲○○，對於右揭事實均已坦承不諱，並有台中縣警察局烏日分局烏日
    派出所警員對被告所製作之測試觀察紀錄表、測試序號四九六七號酒精測試表、
    舉發違反道路交通管理事件通知單含被通知人收執聯影本、現場圖各一件在卷可
    佐，復有承辦警員乙○○之職務報告一件在卷足憑。按刑法第一百八十五條之三
    條文中所稱「不能安全駕駛動力交通工具」係屬不確定之法律概念，除衡之行為
    人駕車時飲用酒類之程度及血液中酒精含量之多寡外，並應參以行為人當時之精
    神狀態、駕馭車輛之情形及對於交通號誌或指揮之遵守能力，以資相佐證，斷非
    徒以飲酒數量作為取決是否成罪之唯一標準。是駕駛人於呼氣中酒精濃度達每公
    升零點五五毫克以上者，參照世界各國標準固得認為不能安全駕駛，然在此標準
    以下之行為，如輔以其他客觀事實得作為不能安全駕駛之判斷時，亦屬之，法務
    部八十八年五月十八日法八八檢字第ＯＯ一六六九號函即同此旨趣。查被告甲○
    ○之吐氣所含酒精濃度既為每公升零點九八毫克，其顯已達不能安全駕駛之程度
    ，而仍執意駕駛車輛甚明。本件事證明確，被告犯行堪以認定。
二、按被告於警員填寫之舉發違反道路管理事件通知單之收受通知聯者簽章欄偽簽舉
    發其違規之警員「乙○○」之署押，表示收到該通知單之人為乙○○之意思，顯
    然對該文書之內容有所主張，足以生損害於乙○○及道路交通管理之正確性，被
    告簽名後復將通知單交還警員，屬行使偽造私文書之行為。是核被告所為，係犯
    刑法第二百十六條、第二百十條之行使偽造私文書罪，及刑法第一百八十五條之
    三之服用酒類，不能安全駕駛動力交通工具而駕駛罪。被告偽造署押為偽造私文
    書之階段行為，偽造私文書後又持以行使，其偽造私文書之低度行為復為行使偽
    造私文書之高度行為所吸收，均不另論罪。又查被告於本件行使偽造私文書犯罪
    後，即向警員乙○○告知自己犯行，並其後接受裁判，是其行為符合自首之要件
    ，此部分自應依刑法第六十二條前段之規定，減輕其刑。而被告本件所犯二罪，
    犯意各別，罪名不同，應予分論併罰。爰審酌被告係因交通違規、無照駕駛，一
    時失慮冒用取締之警員名義簽名，犯罪所生之損害尚屬輕微，犯後又自首犯行，
    及酒後駕車部分，漠視交通法令，所生危害於道路交通之安全、與犯後亦坦承犯
    行等一切情狀，分別量處如主文所示之刑，並均諭知易科罰金之折算標準。台中
    縣警察局舉發違反道路交通管理事件通知單（中縣警交字第Ｈ00000000
    號）上偽造之「乙○○」署押，應依刑法第二百十九條規定併予宣告沒收。
據上論斷，應依刑事訴訟法第四百五十二條、第二百九十九條第一項前段，刑法第一
百八十五條之三條、第二百十六條、第二百十條、第六十二條前段、第四十一條第一
項前段、第二百十九條，罰金罰鍰提高標準條例第一條前段、第二條，判決如主文。
中      華      民      國      九十      年      十    月      十六    日
                                    臺灣臺中地方法院刑事第三庭
                                            法  官  張  智  雄
右正本證明與原本無異。
如不服本判決，應於判決送達後十日內向本院提出上訴狀，上訴於臺灣高等法院臺中
分院( 須附繕本 )。
                                            書記官
中      華      民      國      九十      年      十    月      十九    日
附錄論罪科刑法條
刑法第二百十條：偽造、變造私文書，足以生損害於公眾或他人者，處五年以下有期
徒刑。
刑法第二百十六條：行使第二百十條至第二百十五條之文書者，依偽造、變造文書或
登載不實事項或使登載不實事項之規定處斷。
刑法第一百八十五條之三：
服用毒品、麻醉藥品、酒類或其他相類之物，不能安全駕駛動力交通工具而駕駛者，
處一年以下有期徒刑、拘役或三萬元以下罰金。


司法院資訊處製作；財團法人民間司法改革基金會備份。
